臺灣臺北地方法院民事判決
111年度訴字第822號
原      告  莊榮兆  
            新品瓦斯安全設備股份有限公司
                      設臺中市○○區○○路000巷00弄00號0樓之0 

上  一  人  
法定代理人  蔡昆忠  

被      告  經濟部標準檢驗局

法定代理人  連錦漳  
被      告  行政院公平交易委員會

法定代理人  李鎂    
上列當事人間請求登報道歉等事件，本院不經言詞辯論，逕判決
如下：
    主  文
原告之訴及假執行之聲請均駁回。
訴訟費用由原告負擔。
    事實及理由
一、原告主張：憑中油遭檢方搜索查扣賄款新臺幣近3000萬元，
    及大陸習近平辦貪官數萬人，證明被告貪污氾濫不輸中油，
    緣行政院已撤銷經濟部所維持商品檢驗局（按即被告經濟部
    標準檢驗局【下稱標檢局】前身）之處分，而准原告莊榮兆
    專利品即准以出口水柱報驗與核發檢驗合格證之500水柱瓦
    斯安全附錶調整器（俗稱瓦斯防爆器），此屬救人商品，瓦
    斯器材公會出售合格標籤逾千萬個，故被告等違背上開撤銷
    處分，於去年底再禁止該原告產銷近40年之瓦斯防爆器500
    水柱出口商品，即生損害於原告商譽。陳報被告標檢局110
    年國賠字第110001號拒絕賠償理由書暨被告行政院公平交易
    委員會（下稱公平會）不給拒賠書，爰起訴㈠請判被告等應
    於聯合、自由、中時、經濟、台時頭版刊登半版道歉及8大
    電視19-21點宣讀內容三次兼公告啟事三天（不准官方惡意
    阻止瓦斯設備安全升級防災設備化）。㈡兼准假執行。
二、本件未行言詞辯論，被告亦未提出書狀作何聲明或陳述。
三、按原告之訴，有下列各款情形之一者，法院得不經言詞辯論
　　，逕以判決駁回之；但其情形可以補正者，審判長應定期間
    先命補正：…二、依其所訴之事實，在法律上顯無理由。民
    事訴訟法第249條第2項第2款定有明文。而所謂原告之訴，
    依其所訴之事實，在法律上顯無理由者，係指依原告於訴狀
    內記載之事實觀之，在法律上顯然不能獲得勝訴之判決者而
    言（最高法院62年台上字第845號判決意旨參照）。次按公
    務員於執行職務行使公權力時，因故意或過失不法侵害人民
    自由或權利者，國家應負損害賠償責任，國家賠償法第2條
    第2項前段亦有明定。再按國家賠償法第2條第2項前段所定
    國家賠償責任成立，應具備：㈠行為人須為公務員；㈡須為執
    行職務行使公權力之行為；㈢須係不法之行為；㈣須行為人有
    故意或過失；㈤須侵害人民之自由或權利；㈥須不法行為與損
    害之發生有相當因果關係等要件，始足相當。是該條賠償責
    任之成立，須公務員於執行職務行使公權力時，有故意或過
    失侵害人民之自由或權利。如公務員之行為，無故意或過失
    之不法之情事時，自無該條之適用。又國家機關依國家賠償
    法負賠償責任，係以其所屬公務員行使公權力之行為，具違
    法性為前提要件，此觀國家賠償法第2條規定自明（最高法
    院95年台上字第1864號、96年度台上字第1595號、94年度台
    上字第1350號判決意旨參照）。故所謂「不法」係指「違法
    」，即違反法律強制禁止之規定而言，亦即公務員之積極行
    為明顯牴觸法律規定，若公務員之行為，並無違法情事，縱
    有不當，亦與不法之要件有間。又損害賠償之債，以有損害
    之發生及有責任原因之事實，並二者之間有相當因果關係為
    成立要件（最高法院48年台上字第481號判決意旨參照）。
    查原告起訴時因未具體說明請求權基礎、以及合致於請求權
    基礎要件之主張事實與證據，經本院於民國111年4月6日以
    北院忠民竹111年度訴字第822號通知命原告補正上開事項（
    見本院卷第63頁），而原告收受該通知後於同年月19日以「
    民事聲請救全民可免氣爆及陳報不國賠及補正與再保全狀」
    為補正，其中即檢附被告標檢局110年度國賠字第110001號
    拒絕賠償理由書，且依其內容所指堪認原告係依國家賠償法
    第2條第2項規定為請求權基礎，而對於其所具有壓力調整功
    能之瓦斯防爆器商品被納入被告標檢局應施檢驗一般家庭用
    液化石油氣壓力調整器商品之品名範圍乙節請求損害賠償（
    見本院卷第79-80頁）。然觀諸被告標檢局上開拒絕賠償理
    由書已明載：「㈠本局於108年10月17日公告修正相關液化石
    油氣用壓力調整器之相關檢驗規定，將品名由『
　　減壓閥（進口及內銷檢驗限檢驗家用液化石油氣用調整器及
    家用液化石油氣附表控制調整器之出口壓力規定000-000mm
    水柱壓力者）』修正為『一般家庭用液化石油氣壓力調整器』
    ；檢驗標準則由CNS 7088（87年版）、CNS 7089（87年版）
    及『家庭用液化石油氣附表控制調整器檢驗暫行規範』修正為
    CNS 7088（108年版），並自公告日起實施，修正前檢驗標
    準自109年5月1日起停止適用，爰凡屬一般家庭用液化石油
    氣壓力調整器商品，皆屬本局應施檢驗品目範圍，且須符合
    CNS 7088之規定。㈡請求權人（按即原告）宣稱所產製之商
    品非屬一般液化石油氣壓力調整器，而係具有防爆功能之『
    瓦斯防爆器』商品；惟經查繫案商品為附加超流遮斷裝置及
    定時器之液化石油氣壓力調整器，出口壓力為500 mmH₂O，
    其主要功能仍為壓力調整器，且使用者為一般家庭，爰研判
    屬本局應施檢驗品目範圍。㈢使用液化石油氣之本局應施檢
    驗家用燃氣器具（如瓦斯爐、熱水器等）之適用燃氣壓力皆
    以280 mmH₂O為基準設計，爰其匹配使用之壓力調整器出口
    壓力應為280 mmH₂O。在適用燃氣壓力280 mmH₂O之家用燃氣
    器具使用出口壓力為500 mmH₂O之壓力調整器，易致燃氣燃
    燒不完全而發生一氧化碳中毒之風險。㈣鑑於前揭原因，考
    量市面上出口壓力500 mmH₂O之壓力調整器可能影響使用者
    之安全，本局因此於108年10月17日公告修訂相關檢驗規定
    時，將品名修正為『一般家庭用液化石油氣壓力調整器』，將
    實際用於家庭之壓力調整器納入本局應施檢驗範圍
　　，使其符合檢驗標準CNS 7088（108年版）規定之出口壓力2
    .8kPa（約280 mmH₂O）。㈤…按商品檢驗法第3條規定：『
　　下列商品，經標準檢驗局指定公告種類、品目或輸往地區者
    ，應依本法執行檢驗：一、在國內生產、製造或加工（以下
    簡稱產製）之農工礦商品。二、向國外輸出之農工礦商品。
    三、向國內輸入之農工礦商品。』爰本局依法辦理本案檢驗
    規定之修正，除於預告公告前召開廠商說明會外，並於行政
    程序法等相關規定辦理檢驗規定修正之預告及公告，且於公
    告前亦依商品檢驗法施行細則第2條規定辦理審議會議，其
    法制程序均無不法，公告品名修正為『一般家庭用液化石油
    氣壓力調整器』，將實際用於家庭之壓力調整器納入本局應
    施檢驗範圍，亦係本於商品檢驗法第1條所定促使商品符合
    安全標準及保障消費者權益之立法目的，自無不法。
　　」，顯見被告標檢局依其執掌商品檢驗之職責，將原告指稱
    之瓦斯防爆器即500水柱瓦斯安全附錶調整器商品，依法定
    程序公告修正品名範圍後，納入被告標檢局應施檢驗一般家
    庭用液化石油氣壓力調整器商品之範圍，此乃被告標檢局本
    於權責於職權範圍內得自由裁量之事項，並無抵觸法律規定
　　、故意或過失不法侵害原告自由或權利者甚明。尤以本件原
    告係以其商譽被侵害為由請求被告登報及電視道歉以回復商
    譽，嗣經本院以前揭同一通知命原告補正主張之要件事實以
    明法律關聯性為何，惟其起訴狀暨補正狀內就其所受商譽損
    害為何、被告標檢局將系爭商品納入檢驗範圍為何使其商譽
    受損、兩者間有何相當因果關係等具體情節皆付之闕如，是
    揆諸前揭說明，顯難認原告主張本件損害賠償之債符合法條
    成立要件，法律上顯不能獲得勝訴判決。從而，原告依國家
    賠償法第2條第2項請求本件被告標檢局應登報及電視道歉回
    復商譽云云，在法律上顯無理由，爰不經言詞辯論逕駁回之
    。
四、另按請求權人依國家賠償法請求損害賠償時，應先以書面向
    賠償義務機關請求之，於賠償義務機關拒絕賠償，或自提出
    請求之日起逾30日不開始協議，或自開始協議之日起逾60日
    協議不成立時，始得提起損害賠償之訴，倘未踐行前述法定
    前置程序，其訴即難認為合法，國家賠償法第10條第1項、
    第11條第1項定有明文，此為法定前置程序。第按請求權人
    因賠償義務機關拒絕賠償，或協議不成立而起訴者，應於起
    訴時提出拒絕賠償或協議不成立之證明書。請求權人因賠償
    義務機關逾期不開始協議或拒不發給前項證明書而起訴者，
    應於起訴時提出已申請協議或已請求發給證明書之證明文件
    ，國家賠償法施行細則第37條亦有明文。再按原告之訴有起
    訴不合程式或不備其他要件之情形，依其情形可以補正，經
    審判長定期間命其補正而不補正者，法院應以裁定駁回之
　　，民事訴訟法第249條第1項第6款亦有明定。查本院於111年
    4月6日以前揭同一通知命原告於送達翌日起10日內補正曾以
    書面分別向被告請求損害賠償遭拒絕、或逾30日不開始協議
    、或自開始協議之日起60日協議不成立之證明（見本院卷第
    63頁），而原告於同年4月8日收受該函文後（見本院卷第65
    頁之送達證書），僅補正如前三所述之被告標檢局拒絕賠償
    理由書，對於與被告公平會間是否曾踐行訴訟前之前置程序
    部分，則僅泛稱「公平會不給拒賠書」（見本院卷第71頁
　　），並未提出任何本件曾向被告公平會書面請求損害賠償之
    證明文件，且迄今仍未補正。準此，原告依國家賠償法第2
    條第2項所訴本件被告公平會應登報道歉等情，因無從認原
    告起訴時已踐行國家賠償起訴之先行程序，依前揭說明，自
    應認其此部分之訴為不合法，亦應予駁回。
五、綜上所述，原告依國家賠償法第2條第2項等損害賠償規定，
    請求被告標檢局應於聯合、自由、中時、經濟、台時頭版刊
    登半版道歉及8大電視19-21點宣讀內容3次兼公告啟事3天等
    情，依其於訴狀內記載之事實觀之，在法律上顯然不能獲得
    勝訴之判決，故在法律上顯無理由，不能准許，爰不經言詞
    辯論，逕以判決駁回之；另原告請求被告公平會應於聯合、
    自由、中時、經濟、台時頭版刊登半版道歉及8大電視19-21
    點宣讀內容3次兼公告啟事3天部分，則因原告未補正曾行國
    家賠償法所定法定前置程序之證明文件，無法論其已踐行國
    家賠償起訴之先行程序，是其起訴不備要件而於法未合，亦
    應駁回。至原告之訴既經駁回，其假執行之聲請即失所附麗
    ，併予駁回之。
六、據上論結，本件原告之訴一部不合法，一部顯無理由，依民
    事訴訟法第249第1項第6款、第2項第2款、第78條、第85條
    第1項，判決如主文。
中　　華　　民　　國　　111 　年　　5 　　月　　13　　日
                  民事第五庭    法　官　  楊承翰
以上正本係照原本作成。
如對本判決上訴，須於判決送達後20日內向本院提出上訴狀。如
委任律師提起上訴者，應一併繳納上訴審裁判費。
中　　華　　民　　國　　111 　年　　5 　　月　　16　　日
                                書記官    吳珊華